【裁判字號】    97,聲減更一,12
【裁判日期】    970331
【裁判案由】    聲請減刑及定應執行刑
【裁判全文】
臺灣高雄地方法院刑事裁定          97年度聲減更一字第12號
聲  請  人  臺灣高雄地方法院檢察署檢察官
受  刑  人  甲○○
上列受刑人因聲請減刑及定應執行刑案件，已經判決罪刑確定，
聲請人聲請減刑及定其應執行之刑（96年度聲減字第10609 號）
，本院裁定聲請駁回（97年度聲減字第201 號)， 經檢察官提起
抗告，由臺灣高等法院高雄分院裁定撤銷發回更審（97年度抗字
第122號），本院裁定如下：
    主  文
聲請駁回。
    理  由
一、本件聲請意旨略以：受刑人甲○○於附表所列日期所犯違反
    動產擔保交易法等罪，經分別判處如附表所示之刑，且其中
    附表編號2 、3 部分，亦經減刑及定應執行有期徒刑3 月確
    定在案，茲因受刑人所犯違反動產擔保交易法等罪，均合於
    減刑條件，爰聲請予以減刑，並定其應執行刑。
二、經查，本件受刑人因於94年8 月15日犯違反動產擔保交易法
    罪，經本院以95年度簡字第1163號判處有期徒刑3 月確定在
    案。惟動產擔保交易法第38條條文業已於96年7 月11日經修
    正公佈刪除（於同月13日生效），則依據刑法第2 條第3 項
    規定，該法律既已有變更，不處罰其行為自應免其刑之執行
    ，則本件附表編號1 所示之罪已無減刑之必要，準此與附表
    編號2 、3 所示業已減刑及定執行刑有期徒刑3 月部分，自
    無再一併定應執行刑之必要，是本件聲請於法尚有未合。
三、原發回意旨雖以：受刑人甲○○所犯附表所列3 罪，合於刑
    法第50條、第53條數罪併罰之規定，故檢察官得聲請定應執
    行刑，先此敘明；又數罪併罰案件之執行完畢，係指數罪定
    應執行刑之刑後，已將該應執行之刑執行完畢而言，若僅數
    罪中之一罪所宣告之刑執行期滿，而數罪合併所定應執刑之
    刑尚未執行完畢者，應認為合於中華民國96年罪犯減刑條例
    第8 條第1 項所規定未執行完畢之要件，應予減刑。至受刑
    人甲○○所犯附表編號1 之違反動產擔保交易法罪部分，已
    經於95年9 月5 日執行完畢，嗣後動產擔保交易法第38條條
    文雖於96年7 月11日經修正公佈刪除（於同月13日生效），
    因此此情形與刑法第2 條第3 項規定：「處罰或保安處分之
    裁判確定後，未執行或執行未完畢，而法律有變更，不處罰
    其行為或不施以保安處分者，免其刑或保安處分之執行。」
    並不相符，本件情形並無刑法第2 條第3 項適用可言。因此
    附表編號1 部分，雖已執行完畢，但應執行刑部分並未執行
    完畢，故應依規定將附表編號1 部分予以減刑後，再與編號
    2 、3 部分（已經減刑並定執行刑）定應執行刑。否則，動
    產擔保交易法第38條條文廢除後，依原審裁定，本件受刑人
    反而不得減刑，對受刑人反而不利，此乃非立法之本意等語
    。然查：
  (一)「數罪併罰案件，有二裁判以上者，依第51條之規定，定其
    應執行之刑，刑法第53條固定有明文。惟刑法第2 條第3 項
    規定：處罰或保安處分之裁判確定後，未執行或執行未完畢
    ，而法律有變更，不處罰其行為或不施以保安處分者，免其
    刑或保安處分之執行。則依刑法第53條定其應執行之刑，自
    不包括處罰之裁判確定後，未執行或執行未完畢，而法律有
    變更，不處罰其行為之情形在內。本件被告所犯如附表編號
    １至３所示之罪，固屬二裁判以上之數罪併罰案件。然其中
    被告所犯如附表編號２所示，即違反動產擔保交易法第38條
    之罪部分，未執行完畢，有卷附台灣基隆地方法院檢察署檢
    察官95年執更助丁字第35號執行指揮書影本（台灣士林地方
    法院96年度聲減字第146 、268 號影本卷第七頁）附卷可稽
    。而經查動產擔保交易法第五章罰則（即第38條至第40條）
    部分，已於96年7 月11日公布廢止，於同年月13日生效，則
    該部分自不包括在本件定應執行之刑之列。乃原審疏未查明
    上情，而以96年度聲減字第146 號刑事裁定，將附表編號１
    至３所示之罪，定其應執行之刑為有期徒刑1 年11月，顯屬
    於法有違。」，最高法院著有96年度台非字第306 號判決可
    資參照。
  (二)依前揭說明，本件受刑人甲○○所犯附表編號1 之違反動產
    擔保交易法罪部分，因動產擔保交易法第五章罰則（即第38
    條至第40條）部分，已於96年7 月1 月13日起廢止，則該部
    分自不包括在得定應執行之刑之列，故無論該罪是否已執行
    完畢，均不得再與他罪定應執行刑，否則即屬於法有違。
  (三)然本件受刑人甲○○所犯附表編號1 之違反動產擔保交易法
    罪部分，雖因法令廢止其刑罰而不得定應執行刑，然該部分
    與附表編號2 、3 原屬二裁判以上之數罪併罰案件，非不得
    將該部分已執行之3 個月徒刑，與其餘附表編號2 、3 數罪
    併罰案件所應執行之刑期扣抵，亦即將附表編號2 、3 二罪
    所定應執行之刑期，扣除受刑人因附表編號1 之罪已執行之
    刑期。而受刑人所犯附表編號2 、3 之罪，業經本院96年度
    簡字第5370號判決減刑並定應執行有期徒刑3 月，故扣除後
    本件受刑人即無庸再執行任何刑期（3 月－3 月），此對受
    刑反而更為有利，而無任何不利益，併此說明。
四、據上論斷，本件聲請為無理由，應予駁回，爰裁定如主文。
中    華    民    國    97    年    3     月    31    日
                  刑事第二庭    法  官  曾子珍
以上正本證明與原本無異。
如不服本裁定，應於收受送達後5 日內向本院提出抗告狀。
中    華    民    國    97    年    4     月    3     日
                                書記官  王翌翔


司法院資訊處製作；財團法人民間司法改革基金會備份。
